【裁判字號】    95,聲再,5
【裁判日期】    950119
【裁判案由】    聲請再審
【裁判全文】
臺灣高等法院高雄分院刑事裁定           95年度聲再字第5號
再審聲請人
即受判決人    甲○○
上列聲請人因強盜案件，對於本院94年度上更(一)字第207 號中華
民國94年9 月26日確定判決（臺灣高雄地方法院91年度訴緝字第
71號、臺灣高雄地方法院檢察署90年度偵字第18382 、18674 、
23381 、23382 、23393 號），聲請再審，本院裁定如下：
    主  文
再審之聲請駁回。
    理  由
一、聲請意旨略稱：本案確定判決認定聲請人即被告甲○○與黃
    俊銘涉有共同強盜犯行，所憑唯一證人即黃俊銘之證詞由其
    在監書具之自白書內容已證實係屬虛偽，上開自白書係屬確
    實之新證據，為此聲請再審。
二、按刑事訴訟法第420 條第1 項第6 款所謂發見之新證據，係
    指該項證據，於事實審法院於判決前已經存在，為法院及當
    事人所不知，不及調查斟酌，而於判決後始行發見，且就證
    據本身，從形式上觀察，毋須經調查程序，顯然可認為足以
    動搖原確定之判決，而為受判決人有利之判決者而言。又人
    證，係以證人之證言為證據資料，故以證人為證據方法，以
    其陳述為證明之作用者，除非其於另一訴訟中已為證言之陳
    述，否則，不能以其事後所製作記載見聞事實之文書，謂其
    係根據該人證成立於事實審法院判決之前，而認該「文書」
    為新證據。另所謂確實之新證據，固非以絕對不須經過調查
    程序為條件，但必須可認為確實足以動搖原確定判決而為受
    判決人有利之判決者為限，倘受判決人因對有利之主張為原
    確定判決所不採，事後任意由人出一證明書，證明受判決人
    前次所為有利之主張，係屬實在，憑以聲請再審，此項證據
    既非判決後所發見，又非不須調查之確實新證據，顯然不足
    以使原確定判決發生動搖，即難據以開始再審（最高法院33
    年台抗字第70號、75年台上字第7151號、49年台抗字第72號
    判例可資參照）。本件聲請人甲○○主張原確定判決所憑唯
    一證人黃俊銘已自願出具自白書證明其於本院審理時作證所
    言係屬虛偽，因認其所出具之自白書為確實之新證據云云。
    然查原確定判決除依據證人黃俊銘之證詞外，尚參酌證人林
    中行與張淑萍之證言，認證人黃俊銘與林中行之證述與事實
    相符，而為事實之認定。聲請人於事後再由證人黃俊銘出具
    自白書證明審判中證言之不實，此自白書顯非於事實審法院
    於判決前即已經存在，而於判決後所發現已明，且此自白書
    並非無需經過調查程序，即足以使原確定判決發生動搖。又
    刑事訴訟法第420 條第1 項第2 款所定「原判決所憑之證言
    已證明其為虛偽者」，必須有相當證據足以證明其為虛偽，
    始屬相符（最高法院46年台抗字第8 號著有判例），故僅憑
    證人事後所出具之自白書，亦難遽認該證人於事實審法院所
    為證言確屬虛偽，揆諸前揭判例意旨，被告如上之主張尚不
    足為聲請再審之理由，其聲請再審為無理由。
三、據上論結，應依刑事訴訟法第434 條第1 項，裁定如主文。
中    華    民    國    95    年    1     月    19    日
                  刑事第七庭    審判長法  官   莊飛宗
                                      法  官   曾逸誠
                                      法  官   黃三友
以上正本證明與原本無異。
如不服本裁定應於送達後5 日內向本院提出抗告狀。
中    華    民    國    95    年    1     月    20    日
                                      書記官    黃玉珠


司法院資訊處製作；財團法人民間司法改革基金會備份。
